臺灣橋頭地方法院民事判決
                                     110年度重訴字第90號
原      告  黃水燕  
            李昕頤  
            李秉翰  
共      同
訴訟代理人  翁銘隆律師
被      告  楊正義  

訴訟代理人  李奇芳律師
上列當事人間請求損害賠償事件，由刑事庭移送前來（110年度
附民字第23號），本院於民國111年3月7日言詞辯論終結，判決
如下：
    主      文
被告應給付原告黃水燕新台幣壹佰參拾柒萬柒仟伍佰伍拾元，及
自民國一一０年一月二十六日起至清償日止，按年息百分之五計
算之利息。
被告應給付原告李昕頤新台幣壹佰參拾柒萬柒仟伍佰伍拾元，及
自民國一一０年一月二十六日起至清償日止，按年息百分之五計
算之利息。
被告應給付原告李秉翰新台幣壹佰參拾柒萬柒仟伍佰伍拾元，及
自民國一一０年一月二十六日起至清償日止，按年息百分之五計
算之利息。
原告其餘之訴駁回。
本判決第一至三項於原告供擔保新台幣壹佰萬元後，得假執行；
但被告如以新台幣肆佰壹拾參萬貳仟陸佰伍拾元為原告預供擔保
，得免為假執行。
原告其餘假執行之聲請駁回。
    事實及理由
一、原告主張：被告於民國109 年8 月28日，基於殺人之犯意，
    將刀子一把置於車號000-000號重型機車置物箱中，每日騎
    乘該車至被害人李國忠位在高雄市○○區○○街0號住處，但均
    未遇見被害人李國忠。嗣於109年9月15日下午3時30分許，
    因仍未遇李國忠，遂前往高雄市大社區文明路中里公園休息
    等待，適見李國忠由中里公園內步行往高雄市大社區文明路
    66巷巷內方向走去，被告即騎車攔下李國忠，自置物箱取出
    刀子，不斷砍刺李國忠20餘次，致其當場慘死。原告黃水燕
    、李秉翰、李昕頤分別為李國忠之配偶、子女，因此痛失至
    親，爰依民法第184條第1項前段、第192條第1項、第2項、
    第194條規定，請求被告賠償原告3人殯葬費用各新台幣（下
    同）144,217元（原告共同為李國忠支出禮儀服務288,000元
    及喪禮額外費用144,650元，共計432,650元，故每人各支出
    144,217元）及精神慰撫金各2,000,000元，上開金額總計2,
    144,217元等語。並聲明：㈠被告應給付原告黃水燕2,144,21
    7元，及自起訴狀繕本送達翌日起至清償日止，按年息5%計
    算之利息。㈡被告應給付原告李昕頤2,144,217元，及自起訴
    狀繕本送達翌日起至清償日止，按年息5%計算之利息。㈢被
    告應給付原告李秉翰2,144,217元，及自起訴狀繕本送達翌
    日起至清償日止，按年息5%計算之利息。㈣願供擔保，請准
    宣告假執行。
二、被告則以：原告提出之殯葬費用無細項記載，無法證明損害
    範圍。被告深感悔意，願配合賠償事宜，惟原告請求精神慰
    撫金部分過高，應以犯罪被害人審議委員會認定各200,000
    元為適當等語置辯。並聲明：㈠原告之訴及假執行之聲請均
    駁回；㈡如受不利判決，願供擔保請准宣告免為假執行。
三、本院得心證之理由：
  ㈠按因故意或過失，不法侵害他人之權利者，負損害賠償責任
    ；不法侵害他人致死者，對於支出殯葬費之人，亦應負損害
    賠償責任；不法侵害他人致死者，被害人之父、母、子、女
    及配偶，雖非財產上之損害，亦得請求賠償相當之金額，民
    法第184條第1項前段、第192條第1項、第194條分別定有明
    文。又慰撫金非不可斟酌雙方身分資力與加害程度，及其他
    各種情形核定相當之數額（最高法院104年度台上字第136號
    判決參照）。法院於核定其數額時，除應斟酌雙方身分資力
    與加害程度及其他各種情形外，尚須考量被害人所遭受之痛
    苦情況（最高法院104年度台上字第2004號判決參照）。
  ㈡查被告因與李國忠間因承包工程糾紛，致生不滿，故意持刀
    殺死李國忠之事實，業經本院109年度重訴字第14號、臺灣
    高等法院高雄分院110年度上訴字第395號刑事判決認定屬實
    ，為被告所不爭執（見110年度重訴字第90號卷，下稱重訴
    卷，第31頁），是被告應負損害賠償責任，堪以認定。
  ㈢原告提出之紘輝禮儀社收據足認確有殯葬費支出（見110年度
    附民字第23號卷，下稱附民卷，第15頁），且總金額432,65
    0元尚非明顯過高，自不因該收據未載細項而有影響，是此
    部分仍屬必要支出，應予准許。
　㈣爰審酌原告黃水燕、李昕頤、李秉翰分別為被害人之配偶、
    子女，各為48、71、73年次，至親亦為家中支柱之被害人遭
    被告砍殺致死，原告之精神上所受痛苦與哀傷甚鉅，兼衡原
    告黃水燕名下有土地，108年度受領給付總額為625,438元、
    40,344元、911,133元；及被告為35年次成年男子，學歷為
    小學畢業，做工謀生，108年度受領給付總額為96,955元，
    受刑事判決確定等情，有稅務電子閘門財產所得調件明細可
    考，認原告各得請求非財產上之損害賠償以1,500,000元為
    適當，逾此部分不應准許。
  ㈤末按國家於支付犯罪被害補償金後，於補償金額範圍內，對 
    犯罪行為人或依法應負賠償責任之人有求償權，犯罪被害人
    保護法第12條第1項定有明文。犯罪被害人補償制度，在於
    補民事侵權行為制度之不足，國家之支付補償，乃基於社會
    安全之考量，使犯罪被害人能先獲得救濟，國家支付補償金
    後，於補償金額範圍內，對犯罪行為人或依法應負賠償責任
    之人有求償權，此項求償權之本質，源於被害人之損害賠償
    請求權，國家支付補償金後，原歸屬於被害人之損害賠償請
    求權即因法律規定而移轉予國家，發生債權法定移轉之效力
    ，被害人就該補償金額對犯罪行為人或依法應負賠償負責之
    人已無債權存在，自不得再為請求而應予扣除。查殯葬費部
    分，已由原告黃水燕申請得補償200,000元，原告共僅得請
    求232,650元（432,650元－200,000元＝232,650元），即各僅
    得請求77,550元（232,650元÷3＝77,550元）；精神撫慰金部
    分，原告3人各申請得200,000元乙情，有臺灣橋頭地方檢察
    署110年度補審字第5、6、7號犯罪被害人補償審議委員會決
    定書可憑（見重訴卷第16至20頁），應予扣除，是原告各僅
    得請求1300,000元（15,000,000元－200,000元＝1,300,000元
    ）。
  ㈥從而，原告3人依侵權行為之法律關係，各尚得請求被告給付
    1,377,550元（殯葬費77,550元＋精神慰撫金1,300,000元＝1,
    377,550元），及自110年1月26日起至清償日止（刑事附帶
    民事起訴狀繕本於110年1月25日送達被告，見附民卷第7頁
    ），按週年利率5%計算之利息，為有理由，應予准許。逾此
    部分之請求，為無理由，應予駁回。
四、原告陳明願供擔保聲請宣告准予假執行，經核均無不合，爰
    酌定相當之擔保金額准許之。並就被告部分宣告如預供擔保
    得免為假執行。原告敗訴部分，假執行之聲請已失所附麗，
    應予駁回。
五、本件事證已臻明確，兩造其餘陳述均與本件判斷結果無影響
    ，不再逐一論述，附此敘明。
六、據上論結，本件原告之訴為一部有理由、一部無理由，依民
    事訴訟法第79條、第390條第2項、第392條第2項，判決如主
    文。
中    華    民    國   111    年    3     月    21    日
                  民事第三庭  法  官  李俊霖
以上正本係照原本作成。
如對本判決上訴，須於判決送達後20日內向本院提出上訴狀。如
委任律師提起上訴者，應一併繳納上訴審裁判費。
中　　華　　民　　國　　111 　年　　3 　　月　　21　　日
                              書記官  黃莉君